【裁判字號】    99,訴,222
【裁判日期】    990331
【裁判案由】    毒品危害防制條例
【裁判全文】
臺灣臺中地方法院刑事判決               99年度訴字第222號
公  訴  人  臺灣臺中地方法院檢察署檢察官
被      告  乙○○
上列被告因違反毒品危害防制條例案件，經檢察官提起公訴（98
年度毒偵字第4607號），嗣經本院合議庭裁定由受命法官獨任行
簡式審判程序，本院判決如下：
    主    文
乙○○施用第一級毒品，累犯，處有期徒刑柒月。
    犯罪事實
一、乙○○前於民國89年間，因施用毒品案件，經法院裁定送觀
    察勒戒，因無繼續施用毒品傾向，經臺灣臺中地方法院檢察
    署檢察官以89年度毒偵字第3434號為不起訴處分；其於上開
    觀察勒戒執行完畢後5 年內，再因施用第一、二級毒品案件
    ，經本院以89年度訴字第2488號判處有期徒刑10月、8 月，
    應執行有期徒刑1年4月確定；復於90年間，因施用第一級毒
    品案件，經檢察官聲請強制戒治並提起公訴，經本院裁定令
    入戒治處所施以強制戒治，於91年1 月17日執行完畢，施用
    毒品部分並經本院以90年度訴字第1996號判處有期徒刑10月
    確定，與前案接續執行至92年4月23日假釋，後假釋經撤銷
    ，又經減刑，應執行殘刑9月27日，於93年10月21日縮短刑
    期執行完畢；嗣再因施用第一級毒品案件，經本院以98年度
    訴字第3958號判處有期徒刑10月在案；復另因傷害致死案件
    ，經國防部高等軍事法院於92年6月16日以90年度法仁判字
    第157號判處有期徒刑3年6月，於98年8月20日縮短刑期執行
    完畢。詎其仍不知警惕，復基於施用第一級毒品之犯意，於
    98年10月21日中午12時許，在臺中縣豐原市○○路運動廣場
    之廁所附近某處，以將第一級毒品海洛因置於注射針筒內，
    再以水稀釋混合後，注射於身體血管之方式，施用第一級毒
    品海洛因1次。嗣於98年10月22日下午6時54分許，在臺中市
    警察局第六分局內，經警徵得其同意採集尿液送檢驗，結果
    呈嗎啡陽性反應而查獲。
二、案經臺中市警察局第六分局報請臺灣臺中地方法院檢察署檢
    察官偵查起訴。
    理    由
一、上開事實，業據被告乙○○於本院審理時坦承不諱，且被告
    經警徵得其同意所採集尿液，經送驗結果，呈嗎啡陽性反應
    ，有中山醫學大學附設醫院檢驗科藥物檢測中心98年11月5
    日實驗編號第0000000號檢驗報告1紙在卷可證，堪認被告上
    開自明確與事實相符，足以採信。按施用第一、二級毒品為
    犯罪行為，毒品危害防制條例第10條定有處罰明文。故施用
    第一、二級毒品者，依前揭規定本應科以刑罰。惟基於刑事
    政策，對合於一定條件之施用者，則依同條例第20條、第23
    條之規定，施以觀察、勒戒及強制戒治之保安處分。又毒品
    危害防制條例於92年7月9日修正公布，自93年1月9日施行，
    其中第20條、第23條將施用毒品之刑事處遇程序，區分為「
    初犯」及「5年內再犯」、「5年後再犯」。依其立法理由之
    說明：「初犯」，經觀察、勒戒或強制戒治後，應為不起訴
    處分或不付審理之裁定；經觀察、勒戒或強制戒治執行完畢
    釋放後，「5年內再犯」者，因其再犯率甚高，原實施之觀
    察、勒戒及強制戒治既已無法收其實效，爰依法追訴或裁定
    交付審理。至於經觀察、勒戒或強制戒治執行完畢釋放後，
    「5年後再犯」者，前所實施之觀察、勒戒或強制戒治已足
    以遮斷其施用毒品之毒癮，為期自新及協助其斷除毒癮，仍
    適用「初犯」規定，先經觀察、勒戒或強制戒治之程序。從
    而依修正後之規定，僅限於「初犯」及「5年後再犯」二種
    情形，始應先經觀察、勒戒或強制戒治程序。倘被告於5年
    內已再犯，經依法追訴處罰，縱其第3次（或第3次以上）再
    度施用毒品之時間，在初犯經觀察、勒戒或強制戒治執行完
    畢釋放5年以後，已不合於「5年後再犯」之規定，且因已於
    「5年內再犯」，顯見其再犯率甚高，原實施觀察、勒戒或
    強制戒治，已無法收其實效，即應依該條例第10條處罰。至
    於第3次（或第3次以上）施用毒品之時間，是否宜有期間限
    制？以多久為適宜？則分屬刑事政策、專門醫學之範圍，非
    審判機關所能決定，有待循立法途徑解決（最高法院97年度
    第5次刑事庭會議決議）。而查被告於89年間，因施用毒品
    案件，經法院裁定送觀察勒戒，因無繼續施用毒品傾向，經
    臺灣臺中地方法院檢察署檢察官以89年度毒偵字第3434號為
    不起訴處分；其於上開觀察勒戒執行完畢後5年內，再因施
    用第一、二級毒品案件，經本院以89年度訴字第2488號判處
    有期徒刑10月、8月，應執行有期徒刑1年4月確定；復於90
    年間，因施用第一級毒品案件，經檢察官聲請強制戒治並提
    起公訴，經本院裁定令入戒治處所施以強制戒治，於91年1
    月17日執行完畢，施用毒品部分並經本院以90年度訴字第
    1996號判處有期徒刑10月確定，與前案接續執行至92年4月
    23日假釋，後假釋經撤銷，又經減刑，應執行殘刑9月27日
    ，於93年10月21日縮短刑期執行完畢；嗣再因施用第一級毒
    品案件，經本院以98年度訴字第3958號判處有期徒刑10月在
    案之事實，有臺灣臺中地方法院檢察署刑案資料查註紀錄表
    、臺灣高等法院被告前案紀錄表各1份附卷足憑，是其於施
    用毒品案件經觀察勒戒執行完畢，復另於5年內因施用毒品
    案件經強制戒治及法院論罪科刑執行完畢獲釋放後，再犯毒
    品危害防制條例第10條之罪，事證明確，被告犯行，洵堪認
    定。
二、查海洛因係毒品危害防制條例第2條第2項第1款規定之第一
    級毒品，是被告所為，係犯同條例第10條第1項之施用第一
    級毒品罪。被告持有第一級毒品之行為，應為施用之高度行
    為所吸收，不另論罪。被告前因傷害致死案件，經國防部高
    等軍事法院於92年6月16日以90年度法仁判字第157號判處有
    期徒刑3年6月，於98年8月20日縮短刑期執行完畢之事實，
    有臺灣臺中地方法院檢察署刑案資料查註紀錄表、臺灣高等
    法院被告前案紀錄表各1份附卷足憑，其於有期徒刑之刑執
    行完畢後5年內，再故意犯本件有期徒刑以上刑之本罪，依
    刑法第47條第1項之規定，構成累犯，並應加重其刑。爰審
    酌被告前已有施用多次毒品前科，有上開刑案紀錄表可查，
    今再為施用，法治觀念之淡薄，然施用毒品究屬戕害自身健
    康之犯罪，被告施用毒品尚未造成他人明顯之危害，且於本
    院審理中已坦承犯行，犯後態度尚稱良好，並兼衡被告犯罪
    之動機、目的、手段、生活狀況及智識程度，暨公訴人請求
    科以適當之刑等一切情狀，量處如主文所示之刑。
據上論斷，應依刑事訴訟法第273條之1第1項、第299條第1項前
段，毒品危害防制條例第10條第1項，刑法第11條前段、第47條
第1項，判決如主文。
本案經檢察官甲○○到庭執行職務。
中    華    民    國    99    年    3     月    31    日
                  刑事第18庭  法  官  林世民
上正本證明與原本無異。
如不服本判決，應於送達後10日內向本院提出上訴狀（須附繕本
），上訴於臺灣高等法院臺中分院。
上訴書如未敘述理由，應於上訴期間屆滿後20日內補提理由書於
本院。
                              書記官  紀俊源
中    華    民    國    99    年    3     月    31    日
附錄論罪科刑法條：
毒品危害防制條例第10條：
施用第一級毒品者，處6月以上5年以下有期徒刑。
施用第二級毒品者，處3年以下有期徒刑。

司法院資訊處製作；財團法人民間司法改革基金會備份。
